臺灣高等法院刑事裁定
111年度抗字第19號
抗  告  人  
即  受刑人  楊信傑



上列抗告人即受刑人因聲請定其應執行刑案件，不服臺灣桃園地
方法院中華民國110年11月25日裁定（110年度聲字第3704號），
提起抗告，本院裁定如下：
    主  文
原裁定撤銷。
楊信傑犯如附表所示各罪所處之刑，附表編號1至3有期徒刑部分
，應執行有期徒刑肆年陸月；附表編號2至6罰金部分，應執行罰
金新臺幣柒萬捌仟元，如易服勞役，以新臺幣壹仟元折算壹日。
    理  由
一、原裁定意旨略以：抗告人即受刑人楊信傑（下稱抗告人）前
    於如附表所示之犯罪日期，犯如附表所示之罪，先後經法院
    判處如附表所示之刑確定在案，茲因如附表編號1所示之罪
    ，其判決確定日期為民國109年5月6日，而如附表編號2至6
    所示之罪，其犯罪日期均係在109年5月6日之前，且原審法
    院為最後事實審法院，是以原審法院審核上開情節，認聲請
    人聲請定其應執行之刑，於法並無不合。復依最高法院刑事
    大法庭110年度台抗大字第489號裁定意旨徵詢抗告人之書面
    意見，抗告人表示從輕量刑後，審酌抗告人所犯如附表各罪
    、所侵害之法益種類、犯罪時間（集中於108年7至8月）、
    犯罪手段以及各罪之間的非難重複性等因素，顯見其客觀上
    之悖法危害、主觀上之惡性均較重，且基於刑罰公平原則考
    量，杜絕僥倖犯罪心理，並避免鼓勵犯罪之誤解，兼衡其責
    任非難程度、人格特性與矯正效益等情，在定刑之內部界線
    （有期徒刑部分為4年11月、罰金部分為新臺幣〈下同〉8萬5,
    000元）內，依刑法第53條、第51條第5款、第7款規定，就
    抗告人犯如附表所示之罪，所處如附表所示之有期徒刑部分
    ，定應執行有期徒刑（原裁定主文疏漏載為「有期徒」）4
    年10月，所處罰金部分，應執行罰金8萬4千元，如易服勞役
    （原裁定主文誤載為「易服勞務」），以1千元折算1日等語
    。
二、抗告意旨略以：原裁定於數罪併罰定應執行刑部分，顯已超
    出外部界限，於法自欠妥適，故提出抗告，請依職權撤銷原
    裁定，更為適法之裁定等語。
三、按裁判確定前犯數罪者，併合處罰之；數罪併罰，有二裁判
    以上者，依刑法第51條之規定，定其應執行之刑；又宣告多
    數有期徒刑，於各刑中之最長期以上，各刑合併之刑期以下
    定其刑期，但不得逾30年；宣告多數罰金者，於各刑中之最
    多額以上，各刑合併之金額以下，定其金額；刑法第50條第
    1項本文、第53條、第51條第5款、第7款分別定有明文。此
    乃因刑罰之科處，應以行為人之責任為基礎，考量人之生命
    有限，刑罰對被告造成之痛苦程度，係以刑度增加而生加乘
    效果，而非等比方式增加，如以實質累加方式執行，刑責恐
    將偏重過苛，不符現代刑事政策及刑罰之社會功能，故透過
    定應執行刑程序，採限制加重原則，授權法官綜合斟酌被告
    犯罪行為之不法與罪責程度、各罪彼此間之關聯性（例如數
    罪犯罪時間、空間、各行為所侵害法益之專屬性或同一性、
    數罪對法益侵害之加重效應等）、數罪所反應被告人格特性
    與傾向、對被告施以矯正之必要性等，妥適裁量最終具體應
    實現之刑罰，以符罪責相當之要求。因此，法院於酌定執行
    刑時，應體察法律恤刑之目的，為妥適之裁量，俾符合實質
    平等原則，否則有悖於公平正義，即有裁量權行使不當之違
    失。又數罪併罰之定應執行之刑，係出於刑罰經濟與責罰相
    當之考量，並非予以犯罪行為人或受刑人不當之利益，為一
    種特別的量刑過程，相較於刑法第57條所定科刑時應審酌之
    事項係對一般犯罪行為之裁量，定應執行刑之宣告，乃對犯
    罪行為人本身及所犯各罪之總檢視，除應考量行為人所犯數
    罪反應出之人格特性，並應權衡審酌行為人之責任與整體刑
    法目的及相關刑事政策，在量刑權之法律拘束性原則下，依
    刑法第51條第5款之規定，採限制加重原則，並應受法秩序
    理念規範之比例原則、平等原則、責罰相當原則、重複評價
    禁止原則等自由裁量權之內部抽象價值要求界限之支配，使
    以輕重得宜，罰當其責，俾符合法律授與裁量權之目的，以
    區別數罪併罰與單純數罪之不同，兼顧刑罰衡平原則（最高
    法院100年度台上字第21號判決、105年度台抗字第715號裁
    定意旨參照）。至受刑人犯應併合處罰之數罪，經法院以判
    決或裁定定其數罪之應執行刑確定者，該數罪是否執行完畢
    ，均係以所定之應執行刑全部執行完畢為斷，其在定應執行
    刑之前已先執行之有期徒刑之罪，因嗣後與他罪合併定應執
    行刑，而由檢察官換發執行指揮書執行應執行刑者，其前已
    執行之有期徒刑部分，僅應予扣除，不能認為已執行完畢，
    非謂即不符數罪併罰要件，合先敘明。
四、經查：
　㈠抗告人前所犯如附表所示各罪，分別經原審法院及本院判處
    如附表所示之刑，均分別確定在案，而附表編號1-3所示有
    期徒刑部分，附表編號1為本件最初確定之判決，附表編號2
    、3所示各罪之犯罪時間均在附表編號1所示判決確定之日前
    ，另附表編號2-6罰金部分，附表編號4、5則為最初確定之
    判決，其餘各罪之犯罪時間則均在附表編號4、5所示判決確
    定之日前，原審法院均為最後事實審法院，上情有各該刑事
    判決書、本院被告前案紀錄表等附卷可稽，經臺灣桃園地方
    檢察署檢察官向原審法院聲請定其應執行之刑，於法並無不
    合。
　㈡原裁定依附表編號1至6所示各罪所宣告之有期徒刑及罰金刑
    為基礎，並審酌抗告人所犯如附表編號4、5所示之罪（均判
    處罰金3千元），前經法院定應執行罰金刑5千元；有期徒刑
    部分，於各刑中之最長期3年8月以上、各刑合併刑期4年11
    月以下，定其刑期為有期徒刑4月10月；於罰金刑部分，於
    各刑中之最多額5萬元以上、各刑原合併金額8萬6千元暨前
    此已定之罰金執行刑加總後之8萬5千元以下，定其金額為8
    萬4千元。依此，原裁定固未逾越定應執行刑之外部性界限
    。
　㈢惟衡酌抗告人所犯如附表編號2、3所示之罪，犯罪類型係槍
    砲彈藥刀械管制條例下之非法寄藏可發射子彈具殺傷力之槍
    枝罪及非法寄藏槍砲之主要組成零件罪、而附表編號4至6所
    示之罪均為侵占遺失物罪，且抗告人為如附表所示各罪之犯
    罪時間均在108年7月至8月間，犯行時間集中且相隔甚短，
    犯罪行為態樣、手段及動機，責任非難重複程度甚高，復參
    以其所為附表編號1所示施用毒品犯行，主要係戕害自身健
    康，並未直接侵害他人法益，反社會性程度相對較低，揆諸
    上揭說明，於酌定其應執行刑之際，考量上情並反映於所定
    刑度，實應酌定較低之刑度，俾貫徹罪刑相當原則，以維護
    公平正義、法律秩序之理念及目的。是以原裁定未充分審酌
    抗告人所犯各罪之犯罪類型特性、侵害法益屬性、加重效應
    、各罪間之獨立性暨施用毒品犯罪所顯示之病態性人格面等
    定執行刑之審酌因子，僅以抗告人客觀上之悖法危害、主觀
    上之惡性均較重等語，遽定應執行刑之有期徒刑部分為4月1
    0月、罰金部分為8萬4千元，僅於法定之定刑上限內寬減1月
    、1,000元，雖未違反定刑之外部界限，然仍有過度評價、
    有悖刑罰體系之平衡之嫌，其裁量權之行使，難認妥適。抗
    告意旨指摘原裁定違反外部界限，雖有誤會，惟究其抗告狀
    之論述主張，應認其真意係指摘原裁定定應執行刑過重，有
    違背裁量權應遵守之比例原則、責罰相當，致有罪刑不相當
    而違反內部界限之違誤，抗告人主張仍有理由，自應由本院
    將原裁定予以撤銷。
五、又抗告法院認為抗告有理由者，應以裁定將原裁定撤銷；於
    有必要時，並自為裁定，刑事訴訟法第413條定有明文。本
    院審酌本件縱令發回原審法院，原審法院所得定之應執行刑
    ，亦應以上開原則妥為考量而定應執行之刑。為免撤銷原裁
    定發回原審法院，徒增司法資源之浪費，本件即有由本院自
    為裁定之必要。爰如上所述，審酌抗告人所犯各罪之犯罪類
    型之罪質部分相同，侵害法益之高低有別、各罪犯罪時間密
    接，獨立性非高，責任非難重複程度較高暨抗告人透過如附
    表各編號所示各罪所顯示之人格面等情，為整體之非難評價
    後，爰定其應執行刑如主文第2項所示，以使罪刑相當。至
    附表編號1所示之罪，抗告人雖已於110年12月13日執行完畢
    ，然與附表編號2、3所示之罪所定之有期徒刑部分，合於數
    罪併罰要件，即仍應就各罪所處之刑合併定應執行之刑，該
    已執行完畢之部分，僅係日後檢察官於換發執行指揮書時，
    應予扣除而已，並非不符數罪併罰要件，末此敘明。
據上論斷，應依刑事訴訟法第413條、第477條第1項，刑法第53
條、第51條第5款、第7款，裁定如主文。
中　　華　　民　　國　　111 　年　　1 　　月　　11　　日
                  刑事第二十六庭審判長法　官  劉嶽承
                                      法　官  王耀興
                                      法　官  古瑞君
以上正本證明與原本無異。
如不服本裁定，應於收受送達後五日內向本院提出抗告狀。
                                      書記官  林君縈
中　　華　　民　　國　　111 　年　　1 　　月　　11　　日
附表：受刑人楊信傑定應執行刑案件一覽表
（以下臺灣桃園地方檢察署簡稱「桃園地檢」、臺灣桃園地方法
院簡稱「桃園地院」）
編號  1  2 3 罪名  毒品危害防制條例  槍砲彈藥刀械管制條例 槍砲彈藥刀械管制條例 宣告刑  有期徒刑8月  有期徒刑3年8月 併科罰金新臺幣5萬元 有期徒刑7月 併科罰金新臺幣2萬元 犯罪日期  108年8月9日  108年8月21日至同年月22日 108年7月16日至同年月17日 偵查(自訴)機關 年度案號  桃園地檢108年度毒偵字第4938號  桃園地檢108年度偵字第24811號 桃園地檢109年度偵字第12086號 最後 事實審 法院 桃園地院  臺灣高等法院 桃園地院  案號 108年度審訴字第1881號  109年度上訴字第3016號 109年度審原訴字第110號  判決日期 109/01/21  109/10/08 110/05/26 確定 判決 法院 桃園地院  臺灣高等法院 桃園地院  案號 108年度審訴字第1881號  109年度上訴字第3016號 109年度審原訴字第110號  判決確定日期 109/05/06  109/11/09 110/07/05 備註  桃園地檢109年度執字第11566號  桃園地檢109年度執字第19288號 桃園地檢110年度執字第10288號       
編號  4  5 6 罪名  侵占  侵占 侵占 宣告刑  罰金新臺幣3千元  罰金新臺幣3千元 罰金新臺幣1萬元 犯罪日期  108年8月2日  108年8月2日 108年7月16日 偵查(自訴)機關 年度案號  桃園地檢108年度偵字第22598號  桃園地檢108年度偵字第22598號 桃園地檢109年度偵字第12086號 最後 事實審 法院 桃園地院  桃園地院 桃園地院  案號 108年度壢簡字第1738號  108年度壢簡字第1738號 109年度審原訴字第110號  判決日期 108/10/09  108/10/09 110/05/26 確定 判決 法院 桃園地院  桃園地院 桃園地院  案號 108年度壢簡字第1738號  108年度壢簡字第1738號 109年度審原訴字第110號  判決確定日期 108/11/04  108/11/04 110/07/05 備註  桃園地檢108年度罰執字第740號  桃園地檢108年度罰執字第740號 桃園地檢110年度罰執字第570號   編號4-5前經定刑應執行罰金新臺幣5千元